【裁判字號】    99,家訴,184
【裁判日期】    991208
【裁判案由】    分割共有物
【裁判全文】
臺灣板橋地方法院民事判決             99年度家訴字第184號
原      告  張鳳
            張欣雯
訴訟代理人  郭方桂律師
被      告  翁進圳
上列當事人間請求分割共有物事件，本院於民國99年11月17日言
詞辯論終結，判決如下：
    主  文
准將兩造被繼承人翁含笑所遺財產（台北縣新莊市○○段79地號
土地，面積79.10 平方公尺），按兩造每人各三分之一之應繼分
比例予以分割（即兩造每人各取得土地權利範圍三分之一）。
訴訟費用由兩造每人各負擔三分之一。
    事實及理由
一、原告主張：被繼承人翁含笑於民國87年9 月3 日死亡，兩造
    為全體繼承人，公同繼承被繼承人翁含笑所遺留之遺產，即
    台北縣新莊市○○段79地號土地（面積79.10 平方公尺），
    已辦妥兩造三人之公同共有的繼承登記。惟因被告遲不配合
    辦理分別共有登記作為分割遺產，原告為此請求將前揭土地
    按每人各3 分之1 之應繼分比例分割，以消滅遺產之公同共
    有關係。被告要求將遺產扣留新台幣（以下同）35萬元給被
    告作為祭祀祖先的費用，原告不同意等語。並聲明：如主文
    所示。
二、被告答辯：系爭土地雖由兩造三人共同繼承，但祖先牌位是
    被告一人以男系子孫在祭祀，故要求遺產先扣除35萬元給被
    告作為祭祀費用等語。並聲明：請求駁回原告之訴。
三、經查：
(一)、兩造之被繼承人翁含笑於民國87年9 月3 日亡，兩造為全體
    繼承人，兩造之應繼分各3 分之1 ，已辦妥遺產即系爭土地
    之公同共有的繼承登記，因被告拒絕遺產分割而無法辦理分
    別共有登記之事實，業據原告提出系爭土地登記簿謄本1 件
    、遺產稅免稅證明書影本1 件、本院三重簡易庭調解不成立
    證明書影本1 件、兩造及被繼承人翁含笑之戶籍謄本3 件、
    繼承系統表1件為證。被告亦承認此事實。故堪信為真實。
(二)、雖被告辯稱應將系爭遺產扣留35萬元給被告作為祭祀祖先的
    費用云云。惟被告以男系子孫身分祭祀祖先，係沿於民間傳
    統習俗，而非法律規定之義務，故被告請求將遺產扣留費用
    作為男系子孫的祭祀費用，於法無據，故不予採取。
(三)、按民法第1164條前段規定：「繼承人得隨時請求分割遺產」
    。從而，原告依該規定請求就被繼承人翁含笑之遺產，按兩
    造各3 分之1 之應繼分比例分割，為有理由。爰准將兩造被
    繼承人翁含笑所遺財產（如主文所示之系爭土地）按兩造每
    人各3 分之1 比例分割。
四、本件遺產既因兩造無法達成分割協議，原告始提起訴訟，兩
    造因本件遺產分割而均蒙其利，依民事訴訟法第80條之1 規
    定，若由敗訴之被告負擔訴訟費用顯失公平，故本院認為本
    案訴訟費用應由兩造按應繼分（每人各3 分之1 ）比例負擔
    ，始為公平。
五、訴訟費用負擔之依據：民事訴訟法第80條之1。
中    華    民    國    99    年    12    月    8     日
                                臺灣板橋地方法院家事法庭
                                    法  官    黃  惠  瑛
以上正本證明與原本無異。
如對本判決不服，應於判決送達後20日內向本院提出上訴狀（須
依他造人數附繕本並繳納上訴費用）。
中    華    民    國    99    年    12    月    8     日
                                    書記官    張  美  玉

司法院資訊處製作；財團法人民間司法改革基金會備份。
